【裁判字號】    90,竹簡,152
【裁判日期】    900430
【裁判案由】    確認本票債權不存在
【裁判全文】
臺灣新竹地方法院民事判決  九十年度竹簡字第一五二號
    原      告  丙○○
                乙○○○○○○.
    共      同
    訴訟代理人  葉文博律師
                楊淑珍律師
    被      告  甲○○        .
右當事人間請求確認本票債權不存在事件，本院判決如左：
    主      文
原告之訴駁回。
訴訟費用由原告負擔。
    事實及理由
一、原告之聲明：確認被告持有原告丙○○、沈秀鳳所簽發，如附表所示之二紙本票
    ，對原告之債權不存在。
二、事實摘要：
  （一）原告主張：被告於本院九十年度票字第一Ｏ三號及第一Ｏ四號民事聲請事件
        持原告二人所簽發如附表所示之二紙本票聲請強制執行，惟本件二紙本票為
        原告二人於民國八十一年八月十九日簽發，並未記載到期日，依票據法第二
        十二條規定，被告之權利已因自發票日三年內不行使權利而罹於時效，原告
        等自得為時效抗辯而拒絕履行，為排除被告持前述本票向本院聲請強制執行
        ，原告等自受有確認判決之利益，為此訴請確認被告持有原告二人所簽發，
        如附表所示之二紙本票，對原告之債權不存在等情。
  （二）被告則以：本件二紙本票是原告二人向被告借錢所簽發，對於票據時效已罹
        於時效並無意見。
三、法院之判斷：
  （一）按票據上之權利，對本票發票人，自到期日起算，見票即付之本票，自發票
        日起算，三年間不行使，因時效而消滅；又本票未載到期日者，視為見票即
        付。票據法第二十二條第一項及第一百二十條第二項分別定有明文。經查，
        原告二人所簽發如附表所示二紙本票均未載到期日，且發票日均為八十一年
        八月十九日，迄今已逾三年之期間，票據權利已罹於時效之事實，為兩造所
        不爭，並有原告所提本院九十年度票字第一０三號及九十年度票字第一０四
        號民事裁定可資參照，是原告二人主張被告就票據權利已罹於時效而消滅等
        情，應堪信為真實。
  （二）按「消滅時效之效果，僅係債務人取得拒絕給付之抗辯權，原來之權利並未
        消滅。票據法第二十二條第一項之規定，就本票言，係本票發票人取得拒絕
        給付之抗辯權，並非本票權利本體當然消滅不存在，執票人不得再行主張。
        本件上訴人之本票權利，縱如原審認定因上訴人未於三年間行使而消滅，本
        票發票人即被上訴人僅取得拒絕給付之抗辯權，於上訴人行使權利予以抗辯
        而已，其據以請求確認上訴人之本票權利不存在，仍屬於法無據」、「按時
        效完成後，債務人得拒絕給付，民法第一百四十四條第一項定有明文。是消
        滅時效完成之效力，不過發生拒絕給付之抗辯權，且債務人為抗辯後，消滅
        者為請求權而非權利本身」，最高法院七十五年台上字第一六五二號判決、
        八十八年度台簡上字第二二號判決可資參照。準此，本件被告對於原告二人
        之票據權利雖因時效而消滅，然原告二人僅取得拒絕給付之抗辯權，本票權
        利本體仍然存在，至多僅能於被告就系爭本票裁定聲請執行時，提起執行異
        議之訴主張時效抗辯以拒卻該裁定之執行力。從而，原告二人訴請確認被告
        持有其所簽發如附表所示之二紙本票，對原告之債權不存在，於法即有未合
        ，應予駁回。
  （三）本件原告之訴為無理由，依民事訴訟法第七十八條判決如主文。
中      華      民      國    九十      年      四      月     三十     日
                                  臺灣新竹地方法院新竹簡易庭
~B法      官  雷雅雯
右為正本係照原本作成。
如對本判決上訴，須於判決送達後廿日內向本院提出上訴狀。
~B法院書記官  洪儷容
中      華      民      國    九十      年      四      月    三十    日
~F0
~T48
附表：
┌───┬──────┬───────┬────────┬────────┐
│本  票│發   票   人│發    票    日│到     期     日│金額（新台幣）  │
├───┼──────┼───────┼────────┼────────┤
│編號一│丙○○      │八十一年八月十│未載            │二十五萬元      │
│      │            │九日          │                │                │
├───┼──────┼───────┼────────┼────────┤
│編號二│沈秀鳳      │八十一年八月十│未載            │二十五萬元      │
│      │            │九日          │                │                │
└───┴──────┴───────┴────────┴────────┘


司法院資訊處製作；財團法人民間司法改革基金會備份。
